最高法院民事裁定                                八十七年度台上字第六四三號
    上  訴  人  黃天色
    上  訴  人  菠菠室內設計工程有限公司
    法定代理人  陳國波
    訴訟代理人  李文禎律師
                黃如流律師
                李錦臺律師
右當事人間請求給付違約金事件，兩造對於中華民國八十五年十一月二十五日台灣高
等法院高雄分院第二審判決（八十四年度上字第三八一號），各自提起上訴，本院裁
定如左：
    主  文
兩造上訴均駁回。
第三審訴訟費用由兩造各自負擔。
    理  由
按對於第二審判決上訴，非以其違背法令為理由，不得為之，民事訴訟法第四百六十
七條定有明文。依同法第四百六十八條規定，判決不適用法規或適用不當者，為違背
法令。而判決有同法第四百六十九條所列各款情形之一者，為當然違背法令。是當事
人提起上訴，如依民事訴訟法第四百六十八條規定，以第二審判決有不適用法規或適
用法規不當為理由時，其上訴狀或理由書應有具體之指摘，並揭示該法規之條項或其
內容。若係成文法以外之法則，應揭示該法則之旨趣。倘為司法院解釋、或本院之判
例，則應揭示該判解之字號或其內容。如以民事訴訟法第四百六十九條所列各款情形
為理由時，其上訴狀或理由書，應揭示合於該條款之事實。上訴狀或理由書如未依此
項方法表明者，即難認為已對第二審判決之違背法令有具體之指摘，其上訴自難認為
合法。本件兩造對第二審判決各自提起上訴，雖均以該判決違背法令為由，惟核其上
訴理由狀所載內容，就原審取捨證據、認定事實之職權行使，所論斷：上訴人菠菠室
內設計工程有限公司（下稱菠菠公司）未依約定期限完成其向上訴人黃天色承攬之系
爭工程，應負違約責任。黃天色所得請求該公司給付遲延一百零二日之違約金於新台
幣三十萬六千元本息範圍內為有理由。逾此部分不應准許等情，僅泛言指摘為不當，
並未具體說明究竟有何不適用法規或適用法規不當，並揭示該法規之條項或其內容，
及合於民事訴訟法第四百六十九條所列各款之事實，難認對該判決之如何違背法令已
有具體之指摘，依首揭說明，應認其上訴為不合法。至兩造間對於因上訴人黃天色是
否同意追、加減工程致上訴人菠菠公司究尚有多少尾款未為領取仍待計算之爭執，均
非屬於本件訴訟標的（違約金）所審酌之範圍。附此明。
據上論結，本件兩造上訴均為不合法。依民事訴訟法第四百八十一條、第四百四十四
條第一項、第九十五條、第七十八條，裁定如主文。
中      華      民      國    八十七    年      三      月    二十六    日
                              最高法院民事第七庭
                                  審判長法官  朱  錦  娟
                                        法官  蘇  茂  秋
                                        法官  蘇  達  志
                                        法官  顏  南  全
                                        法官  葉  賽  鶯
      右正本證明與原本無異
                                              書  記  官
中      華      民      國    八十七    年      四      月      九      日
